臺灣屏東地方法院簡易民事判決
                               110年度屏簡字第297號
原      告  陳慶主  
訴訟代理人  錢政銘律師
被      告  財團法人屏東縣私立清境家園社會福利慈善事業基
            金會      

法定代理人  顏麗珠  

訴訟代理人  蔡將葳律師
上列當事人間給付票款事件，本院於民國111年5月3日言詞辯論
終結，判決如下：
    主  文
一、被告應給付原告新臺幣（下同）3,000,000元，及自如附表
    利息起算日起至清償日止，按週年利率6％計算之利息。
二、訴訟費用30,700元由被告負擔。
三、本判決第一項得假執行。但被告於假執行實施前，以3,000,
    000元為原告預供擔保，得免為假執行。
    事實及理由
一、按「訴狀送達後，原告不得將原訴變更或追加他訴。但有下
    列各款情形之一者，不在此限：一、被告同意者。．．被告於
    訴之變更或追加無異議，而為本案之言詞辯論者，視為同意
    變更或追加。」此民事訴訟法第255條第1項第1款、第2項定
    有明文。本件原告原聲請支付命令請求給付票款之支票僅為
    如附表編號3所示之支票，請求標的為：債務人（按即被告
    ）應給付債權人（即原告）100萬元，並自109年12月31日起
    至清償日止，按週年利率5％計算之利息等語〔見本院110度司
    促字第1174號卷（下稱支付命卷）第9頁〕，經本院以110度
    司促字第1174號支付命令准許在案，被告提出異議，有卷存
    原告函及110度司促字第1174號支付命令可證（見本院卷第1
    1、13頁），依民事訴訟法第509條第1項視為起訴，原告於
    訴訟進行中追加請求被告給付如附表編號1、2支票之票款，
    並聲明：被告應給付原告300萬元，及如附表利息起算日起
    至清償日止，按週年利率6％計算之利息等語（見本院卷第77
    、97頁），被告對於原告訴之追加並無異議而為本案言詞辯
    論（見本院卷第97-106頁），則依上開規定，原告訴之追加
    ，即屬合法，就此合先敘明。
二、原告主張：緣訴外人黃家篁因積欠原告三個合作工程之工程
    款〔即高雄市立旗津醫院增建五樓護理之家工程（下稱旗津
    醫院工程）、大寮房屋工程（下稱大竂工程）及大慶街房屋
    工程（下稱大慶街工程)〕未給付，於109年7月2日與原告討
    論如何清償欠款時，並主動提出新的合作方案即：邀請及委
    任原告共同經營「長治日間照護中心」，再加上上開三個工
    程合作案，共同成立新合作方案，表示利潤與盈餘雙方各50
    ％，並於備註中承諾「旗津醫院工程款撥付後，優先將撥款
    回補80％進入本案陳慶主，如7月31日該工程款未下來，則黃
    家篁應投入部分之資金轉為借貸利率19％。如超過8月31日則
    本人收回陳慶主所有合作，以現況1,500萬元分期支付。第
    一期300萬元；其餘每月100萬元，至110年9月30日支付完畢
    。」等語，然於109年8月31日屆至，黃家篁仍未將旗津醫院
    工程款金額80％撥付予原告，故黃家篁於同年9月23日，自行
    扣除其已支付日照中心土地變更之農業發展回饋基金200萬
    元後，再以被告所簽發每張面額100萬元之13張合作金庫支
    票（含如系爭3紙支票），交予原告作為其分期清償積欠原
    告1,500萬元之款項，詎系爭支票三紙屆期提示，竟未獲付
    款，乃依票據法律關係，提起本件訴訟等語。聲明：被告應
    給付原告300萬元，及自如附表利息起算日起至清償日止，
    按週年利率6％計算之利息。
三、被告則以：緣黃家篁因與原告合作之工程(即旗津醫院工程
    、大寮工程及大慶街工程)，黃家篁希望由原告墊支全部工
    程周轉金，乃向被告之法定代理人顏麗珠借用面額均為100
    萬元之13紙支票（含系爭3紙支票），用以交付原告作為擔
    保，然原告墊支之金額，於扣除黃家篁已返還之金額後，僅
    有墊支894,036元，故原告顯以不當相之對價取得該13紙支
    票（含系爭3紙支票），而黃家篁借票時已明確約定該13紙
    支票（含系爭3紙支票）應由黃家篁自行負責取回或付款，
    即黃家篁對被告並無任何票據上權利，則依票據法第14條第
    2項規定，原告對被告亦無票據上之權利，故原告之訴於法
    尚屬無據，應予駁回等語置辯。聲明：原告之訴駁回；如受
    不利之判決，願供擔保請准免為假執行之宣告。
四、按「發票人應照支票文義擔保支票之支付。」、「匯票到期
    不獲付款時，執票人於行使或保全匯票上權利之行為後，對
    於背書人、發票人及匯票上其他債務人得行使追索權。」、
    「第85條第1項關於追索權之規定，於支票準用之。」、「
    執票人向支票債務人行使追索權時，得請求自為付款提示日
    起之利息，如無約定利率者，依年利六釐計算。」，票據法
    第126條、第85條第1項、第144條、第133條定有明文。又按
    「「無對價或以不相當之對價取得票據者，不得享有優於其
    前手之權利」，票據法第14條第2項分別定有明文。所謂以
    無對價或不相當之對價取得票據者，不得享有優於其前手之
    權利，係指取得票據時，無對價或所提出之對價於客觀上其
    價值不相當者，其前手之權利如有瑕疵（附有人之抗辯），
    則取得人即應繼受其瑕疵，人的抗辯並不中斷，如前手無權
    利時，則取得人並不能取得權利而言。次按票據行為為不要
    因行為，執票人不負證明關於給付原因之責任，如票據債務
    人主張執票人取得票據係無對價或以不相當對價取得，應由
    該債務人負舉證責任。經查：
　㈠原告持有黃家篁交付原告如附表編號1、2、3所示之支票，並
    於如附表之提示日欄所示之日期提示而未獲付款乙事，有卷
    存支票及退票理由單可稽（見本院卷第75、89、91頁）。
　㈡又兩造於109年7月2日書立協議書約定：「茲委任陳慶主先生
    共同經營長治全齡日間照護中心，于大慶路、大寮、旗津醫
    院合作之外，另附約本合作案與原協議相同，利潤與盈餘部
    分各佔50％，工程部分日照中心，以輕鋼構施工」、「旗津
    醫院工程款撥付後，優先將撥款回補80％進入本案陳慶主，
    如7月31日該工程款未下來，則黃家篁應投入部分之資金轉
    為借貸利率19％。如超過8月31日則本人收回陳慶主所有合作
    ，以現況1,500萬元分期支付。第一期300萬元；其餘每月10
    0萬元，至110年9月30日支付完畢。」等語，有卷存協議書
    可查（見本院卷第93頁）。又依卷存旗津醫院函覆資料內容
    觀之，旗津醫院工程第三期工程已於109年7月23日完成驗收
    ，工程款為915萬，分別於109年7月31日支付第三期第一部
    分工程款615萬元，有卷存驗收紀錄、支付證明為證（見本
    院卷第259、264頁），則依上開恊議書之約定，黃家篁即應
    撥付615萬元之80％即492萬元予原告，然證人黃家篁於本院
    審理時證述：「（上開期間醫院有無撥付工程款？）沒有」
    等語（見本院卷第103頁），足見黃家篁並未依協議書撥款6
    15萬元之80％即492萬元予原告，則至109年8月31日後，依上
    開協議書約定，黃家篁即應收回原告所有合作，以現況1,50
    0萬元分期支付，而黃家篁於109年9月23日交付原告名義簽
    發之支票13紙（含系爭3紙支票），票號分別為EK0000000、
    EK0000000、EK0000000、EK0000000、EK0000000、EK000000
    0、EK0000000、EK0000000、EK0000000、EK0000000、EK000
    0000、EK0000000、EK00000000乙事，有卷存收據可考（見
    本院卷第67頁）。由上開證據可知，原告主張該13紙支票（
    含系爭3紙支票）係由黃家篁交付原告作為分期清償依上開
    協議書收回原告所有合作之1,500萬元款項，應為可採。
　㈢被告雖抗辯黃家篁交付該13紙支票（含系爭3紙支票）係黃家
    篁因與原告合作之工程(即旗津醫院工程、大寮工程及大慶
    街工程)，黃家篁希望由原告墊支全部工程周轉金而交付云
    云，並以證人黃家篁於本院審理時證述：「因為如果原告幫
    我墊支旗津醫院的後續工程款項，因為承攬的營造廠是盈舜
    營造股份有限公司，原告擔心旗津醫院把錢給盈舜營造股份
    有限公司，原告如果沒有拿到工程款，所以就用這些票做擔
    保。」等語為證（見本院卷第102頁），然證人黃家篁亦自
    承：從109年7月2日簽訂協議書到109年9月23日交付支票給
    原告之期間，原告沒有就合作案墊付任何週轉款項等語（見
    本院卷第103頁），故自109年7月2日簽訂協議書到109年9月
    23日交付支票給原告前，有長達逾一個半月的時間，原告如
    證人所述原告並未就合作案墊付任何週轉款項，依社會上正
    常人之通念，已可認定原告並無墊付任何週轉款項之意願，
    而支票為無因、流通之證券，豈有於原告半毛錢未為墊支之
    情形下，再交付金額高達1300萬元之13紙支票（含系爭3紙
    支票）予原告，讓被告背負1300萬元票據債務之理，故證人
    黃家篁上開證述殊與常情有違，並無可採，此外被告即未再
    提出證據證明被告上開抗辯之事實為真實，故被告此部分之
    抗辯即無可採。
　㈣兩造既已於上開約議書約定黃家篁需支付1,500萬元，而本件
    並無證據證明黃家篁有以被詐欺或被脅迫為由撤銷該協議書
    之意思表示，亦無證據證明該協議書有無效之事由存在，黃
    家篁自應受該協議書之拘束，即黃家篁即有清償該1,500萬
    元之義務，黃家篁交付該13紙支票（含系爭3紙支票），合
    計1,300萬元，既係依上開協議書約定作為分期清償該1,500
    萬元債務，自難認原告以不相當對價取得該13紙支票（含系
    爭3紙支票），是則本件被告抗辯原告以不相當對價取得系
    爭支票云云，並無可採。
　㈤綜上所述，原告依票據法關係請求被告給付原告300萬元，及
    如附表利息起算日起至清償日止，按週年利率6％計算之利息
    ，為有理由，應予准許。
五、因本案事證已臻明確，兩造其餘主張陳述及所提之證據，均
    毋庸再予審酌，附此敘明。
六、本件原告勝訴部分係就民事訴訟法第427條訴訟適用簡易程
    序所為被告敗訴之判決，依同法第389條第1項第3款規定，
    應職權宣告假執行，並依同法第392條第2項、第3項規定，
    依被告之聲請宣告被告如預供相當之擔保，得免為假執行
七、訴訟費用負擔：民事訴訟法第78條。
中　　華　　民　　國　　111 　年　　6 　　月　　6 　　日
                        屏東簡易庭  法  官  曾吉雄
正本係照原本作成。
如對判決上訴，須於判決送達後廿日內向本院提出上訴狀，其未
表明上訴理由者，應於提出上訴後二十日內向本院補提理由書狀
（均須按他造當事人之人數附繕本）。
如委任律師提起上訴者，應一併繳納上訴審裁判費。
中　　華　　民　　國　　111 　年　　6 　　月　　 6　　日
                                    書記官  鄭美雀
附表：
編號 發票人 票號    金額 （新臺幣） 發票日 提示日 利息起算日 1 原告 EK0000000 1,000,000元 109年10月31日 110年2月3日 110年2月3日 2 原告 EK0000000 1,000,000元 109年11月30日 110年2月3日 110年2月3日 3 原告 EK0000000 1,000,000元 109年12月31日 110年12月31日 110年12月31日